臺灣高等法院臺南分院民事裁定　100年度抗字第180號
抗 告 人　張忠雄
　　　　　黃金盆
　　　　　陳月如
上列抗告人因與相對人合作金庫資產管理股份有限公司間債務人
異議之訴事件，抗告人對於臺灣雲林地方法院中華民國100年9月
5日所為裁定（100年度補字第124號）提起抗告，本院裁定如下
：
    主  文
抗告駁回。
抗告訴訟費用新台幣壹仟元由抗告人負擔。
    理  由
一、抗告意旨略以：按民事訴訟法第77條之1第4項明文規定：
    當事人對法院核定之訴訟費用得抗告。惟原審法院100年度
    補字第124號裁定竟明載「本裁定不得抗告」，顯有違誤。
    本件訴訟純因強制執行之命令錯失重重，有侵害債務人權益
    之情事而提起聲請、聲明異議之訴。依據民事訴訟法第77條
    之19第1項規定：聲請或聲明不徵費用。本件有合於民事訴
    訟法第81條第2項、第82條規定之情事，應責令債權人負擔
    訴訟費用等語。
二、按訴訟標的之價額，由法院核定。核定訴訟標的之價額，以
    起訴時之交易價額為準；無交易價額者，以原告就訴訟標的
    所有之利益為準。第一項之核定，得為抗告；民事訴訟法第
    77條之1第1項、第2項、第4項定有明文。查抗告人於原審法
    院提起債務人異議之訴，而非聲請、聲明異議，自應依民事
    訴訟法第1編第3章第1節、第2節之規定繳納裁判費，而無民
    事訴訟法第77條之19第1項規定之適用，亦無應由債權人繳
    納裁判費之規定，故抗告人以前揭情詞而求免繳納裁判費，
    尚非可採。又抗告人起訴主張相對人聲請原審法院100年度
    司執字第5965號給付借款強制執行事件，確有侵害抗告人之
    利益情事，亦有消滅、妨礙債權人請求之事由，抗告人得提
    起債務人異議之訴等情。而債務人異議之訴之訴訟標的價額
    ，應以債務人本於異議權請求排除強制執行所得受之利益額
    數為核定基礎，相對人聲請強制執行之債權為借款新臺幣（
    下同）20,751,103元，有強制執行聲請狀及債權憑證在卷可
    稽（見原審卷第6-9頁），則本件訴訟標的價額為20,7511,1
    03元。原裁定本於職權調查之結果，據此價額核定抗告人應
    繳之裁判費為194,688元，並無違誤。抗告人主張核定不當
    ，為無可採。
三、又按訴訟程序進行中所為之裁定，除別有規定外，不得抗告
    ，民事訴訟法第483條定有明文。抗告人提起本件債務人異
    議之訴，依民事訴訟法第116條第1項第2、5款、第119條等
    規定，應於起訴狀載明被告及相對人之法定代理人姓名、住
    所或居所、供證明或釋明用之證據，及按他造人數提出起訴
    狀及附屬文件繕本，此均為起訴必需具備之程式。原審法院
    於民國100年9月05日所為命抗告人補正上開起訴必備程式之
    裁定，係於訴訟程序進行中所為者，依前開說明，乃屬不得
    抗告之裁定。綜上所述，抗告人抗告意旨執此指摘原裁定不
    當，求為廢棄原裁定，為一部無理由，一部不合法，應予駁
    回。
四、據上論結，本件抗告為一部無理由，一部不合法，依民事訴
    訟法第495條之1第1項、第449條第1項、第444條第1項、第
    95條、第78條，裁定如主文。
中    華    民    國   100    年    10    月    26    日
                  民事第四庭    審判長法  官  吳上康
                                      法  官  蔡勝雄
                                      法  官  王浦傑
上為正本係照原本作成。
不得再抗告。
中    華    民    國   100    年    10    月    26    日
                                      書記官  蔡振豐